【裁判字號】    89,自,950
【裁判日期】    900531
【裁判案由】    毀損等
【裁判全文】
臺灣臺中地方法院刑事判決                八十九年度自字第九五０號
    自  訴  人  乙○○
    代  理  人  甲○○
    被      告  丙○○
    被      告  丁○○
右列被告因毀損等案件，經自訴人提起自訴，本院判決如左：
    主  文
丙○○、丁○○均無罪。
    理  由
一、自訴意旨略以：被告丙○○損壞自訴人居住之東方明珠大樓結構牆私設鐵門，影
    響大樓安全，前經自訴人要求回復原狀並聲請調解以減少訟爭，但被告丙○○態
    度頑劣，經二次調解通知均不到場，致調解不成立，該鐵門於地震前二年即已作
    成，被告丙○○稱私設鐵門係因九二一地震後為逃生而設，與事實不符，此部分
    涉有刑法第三百五十三條之毀損罪嫌。又被告丙○○侵占東方明珠大樓騎樓私圍
    鐵捲門營業，前經自訴人向台中市政府告發，雖已拆除，惟侵占罪係即成犯，縱
    被告丙○○事後已將侵占物歸還，亦無解於罪名之成立，此部分係涉有刑法第三
    百三十五條之侵占罪嫌。再被告丙○○現任東方明珠大樓財委，因與自訴人宿有
    前隙，乃聯合擔任主委之被告丁○○屢次攻訐自訴人，假藉委員會名義，誣指自
    訴人貪圖不法利益，並謾罵自訴人為犯罪世家、水準低、人格低賤，張貼大樓公
    告欄，自訴人事後才以潘芋仔、陳惡霸，正當防衛行為回應，被告丙○○、丁○
    ○甚至未舉事證，亦未列何罪名，將自訴人及前任主委列為所謂刑事訴訟被告，
    張貼於非公告欄之大樓大門口特別顯目處，藉以羞辱自訴人，被告丙○○、丁○
    ○此部分係涉有刑法之妨害名譽罪。另被告丙○○經營雜貨店竟假借財委職務上
    之便利，逼迫前管理本大樓之天下管理公司向其購買雜物，有該公司綽號阿珠之
    清潔工可玆為證，另管委會僅有一般權限，而被告丙○○、丁○○未經大樓住戶
    之特別授權，卻私自挪用大樓基金，以新台幣（下同）四萬五千元委任律師，其
    委任內容非為大樓公益目的，僅為圖個人興訟私利，違反民法第五百三十四條委
    任特別授權規定，被告丙○○、丁○○此部分均係涉有刑法第三百四十二條之背
    信罪嫌云云。
二、按犯罪事實應依證據認定之，無證據不得推定其犯罪事實，刑事訴訟法第一百五
    十四條定有明文，而所謂認定犯罪事實之證據，係指足以認定被告確有犯罪行為
    之積極證據而言。本件訊據被告丙○○、丁○○分別否認毀損、侵占、妨害名譽
    及背信犯行，辯稱被告丙○○於台中市○○○路○段十四號店舖增設逃生鐵門，
    係因現使用之店舖住宅僅有大門唯一出入口，如遇類似九二一地震時，一旦停電
    或相類情況發生，即無從逃生，始於不防礙大樓結構安全前提下，增設一逃生鐵
    門，該道牆為一般隔戶牆，並非大樓結構牆，又騎樓部分為被告丙○○所有，被
    告丙○○在騎樓增設鐵捲門，原係方便大樓人員管制，現已依市政府要求，予以
    拆除恢復原狀，另被告丙○○係開設便利商店，任何人原皆可向其購買，大樓清
    潔用品每月僅一、二千元，銷售之商品單價均有標示，被告丙○○並未私自提高
    售價出售管理公司，亦不可能為每月一、二千元，要求管理公司向被告購買，再
    自訴人於八十四至八十五年間，擔任大樓管理委員會財務委員一職，即要求管理
    委員會同意其親家母在管理室設理髮廳，並將地下室所增設其中三個停車位，以
    每月共五百元近似無償方式，提供其家人長期使用，後被告等當選本屆委員，原
    係選任被告丙○○為主任委員，自訴人再次要求依前例予以個人不法利益，經被
    告丙○○拒絕，表示不惜辭去主任委員一職，始由被告丁○○重新當選主任委員
    一職，因被告丁○○堅拒自訴人要求，並收回自訴人原有不法利益，自訴人竟心
    生不滿，到處藉機挑釁管理委員會職權及漫罵被告丁○○，經管理委員會決議通
    過，就自訴人及前任主任委員林耀宗、黃順財所涉不法行為提出告訴，以維住戶
    權益，並公告全體住戶知悉，聘請律師亦經管理委員會同意，公告係管理委員會
    所張貼，所謂貪圖不法利益、犯罪世家、水準低人格低賤等並未指明特定人等語
    。按區分所有，指數人區分一建築物，而各有其專有部分，並就其共有部分，按
    其應有部分有所有權，公寓大廈管理條例第三條第二款定有明文。經查坐落台中
    市○○路四一二巷一一八巷六號房屋（現經整編為台中市○○○路○段十四號）
    係被告丙○○所有，其所有權範圍包括一樓三一‧四一平方公尺、二樓四四‧五
    三公尺、三樓四二‧八四平方公尺、騎樓一五‧六一平方公尺，有台中市中山地
    政事務所建物所有權狀、台中市東區戶政事務所門牌證明書影本在卷可稽，自訴
    代理人並供承被告丙○○所設鐵門高約二公尺寬約一公尺，位置在其房屋邊牆等
    語，即自訴人所指被告丙○○私圍騎樓營業及私設鐵門地點，均為被告丙○○所
    有權所及範圍，其使用縱應受公寓大廈管理條例有關規定限制，但與刑法侵占罪
    、毀損罪所謂侵占自己持有他人之物、毀壞他人建築物及毀棄、損壞他人之物（
    或竊佔他人之不動產）之要件容有不合，自不能令負毀損、侵占（竊占）罪責。
    另自訴人所指被告丙○○經營雜貨店竟假借財委職務上之便利，逼迫前管理大樓
    之管理公司向其購買雜物一節，迄未提出任何證據佐憑，此部分亦不能證明被告
    丙○○犯罪。次查被告丁○○為東方明珠大樓管理委員會主任委員，係經管理委
    員會議通過，對於自訴人及前任主任委員林耀宗、黃順財提出背信告訴，現由台
  灣台中地方法院檢察署檢察官偵查中（八十九年度發查字第一八五五號），有東
    方明珠管理委員會議紀錄、刑事告訴狀影本及台灣台中地方法院檢察署九十年四
    月六日中檢楠履八九發查００一八五五字第二三０三五號函附卷足憑，自訴人指
    被告等涉嫌妨害名譽罪所提出之敬告住戶書，均由東方明珠管理委員會署名，其
    中一張僅陳明經東方明珠管理委員會決議，聘請律師對於自訴人及林耀宗、黃順
    財提出刑事訴訟之事實，另一張雖載有自訴人所稱貪圖不法利益、犯罪世家、水
    準低、人格低賤等內容，但並未指名道姓，尚難認已對自訴人之名譽造成損害。
    又公寓大廈管理條例第三十四條第六款已規定，收益、公共基金及其他經費之收
    支、保管及運用，係管理委員會職務，而依卷附東方明珠管理委員會議紀錄及告
    訴狀所載，被告丁○○經管理委員會決議對於自訴人及前任主任委員林耀宗、黃
    順財提出告訴，係關係全體住戶之權益，則被告等以大樓基金委任律師代理提出
    告訴，自無違背其任務，而有圖取不法利益或圖加不法損害之意思，亦與背信罪
    之構成要件有間，不能令負妨害名譽及背信罪責。此外復查無其他積極證據，足
    證被告等有何毀損、侵占、妨害名譽、背信犯行，均應為其等無罪之諭知。
據上論斷，應依刑事訴訟法第三百三十四條、第三百零一條第一項，判決如主文。
中      華      民      國      九十      年      五      月    三十一  日
                                        法  官  鍾  堯  航
右正本證明與原本無異。
如不服本判決，應於送達後十日內向本院提出上訴狀（須附繕本），上訴於台灣高等
法院台中分院。
                                        書記官
中      華      民      國      九十      年      五      月    三十一  日


司法院資訊處製作；財團法人民間司法改革基金會備份。
